【裁判字號】    97,易,2700
【裁判日期】    971226
【裁判案由】    詐欺
【裁判全文】
臺灣臺北地方法院刑事判決              97年度易字第2700號
公  訴  人  臺灣臺北地方法院檢察署檢察官
被      告  乙○○
                    （現另案在臺灣臺北監獄執行中）
上列被告因詐欺案件，經檢察官提起公訴（九十七年度偵字第一
七一八九號），本院判決如下：
    主  文
乙○○無罪。
    理  由
一、公訴意旨略以：被告乙○○明知可藉由出售金融機構帳戶資
    料換取現金使用，且可預見金融帳戶提供他人使用，將幫助
    他人實施詐欺犯罪，竟仍基於縱他人以其金融帳戶實施詐欺
    亦不違其本意之幫助犯意，於民國九十七年六月十三日下午
    三時許，在臺北市○○區○○路與松仁路「麥當勞」速食店
    內，將其所申辦之合作金庫商業銀行景美分行帳戶（帳號：
    0000000000000，以下簡稱「合作金庫景美分
    行」）之存摺、提款卡及密碼，交付予真實姓名年籍不詳之
    成年男子。嗣該成年男子即與其他真實姓名年籍亦不詳之成
    年人共同基於意圖為自己不法所有之犯意聯絡，合組詐欺集
    團，於九十七年六月十五日下午六時二十四分許，以電話向
    被害人甲○○佯稱係東森購物台之人員，要求渠至附近之自
    動櫃員機操作取消東森購物之分期扣款云云，致被害人不疑
    有他，依指示將帳戶內之新臺幣（下同）二萬九千九百八十
    八元匯至被告上開合作金庫景美分行帳戶內，嗣後因被害人
    發覺有異，始報警處理，因認被告涉有刑法第三百三十九條
    第一項、第三十條第一項之幫助詐欺取財罪嫌。
二、按犯罪事實應依證據認定之，無證據不得認定犯罪事實。又
    不能證明被告犯罪者，應諭知無罪之判決，刑事訴訟法第一
    百五十四條第二項、第三百零一條第一項分別定有明文。又
    事實之認定，應憑證據，如未能發現相當證據，或證據不足
    以證明，自不能以推測或擬制之方法，以為裁判基礎。再認
    定不利於被告之事實，須依積極證據，苟積極證據不足為不
    利於被告事實之認定時，即應為有利於被告之認定，更不必
    有何有利之證據。而認定犯罪事實所憑之證據，雖不以直接
    證據為限，間接證據亦包括在內；然而無論直接或間接證據
    ，其為訴訟上之證明，須於通常一般之人均不致有所懷疑，
    而得確信其為真實之程度者，始得據為有罪之認定，倘其證
    明尚未達到此一程度，而有合理之懷疑存在，致無從為有罪
    之確信時，即應為無罪之判決。而刑事訴訟法第一百六十一
    條已於九十一年二月八日修正公布，其第一項規定：檢察官
    就被告犯罪事實，應負舉證責任，並指出證明之方法。因此
    ，檢察官對於起訴之犯罪事實，應負提出證據及說服之實質
    舉證責任。倘其所提出之證據，不足為被告有罪之積極證明
    ，或其指出證明之方法，無從說服法院以形成被告有罪之心
    證，基於無罪推定之原則，自應為被告無罪判決之諭知。又
    告訴人之告訴，係以使被告受刑事訴追為目的，是其陳述是
    否與事實相符，仍應調查其他證據以資審認（最高法院三十
    年度上字第八一六號、四十年度臺上字第八六號、五十二年
    度臺上字第一三００號、七十六年度臺上字第四九八六號、
    九十二年度臺上字第一二八號判例意旨參照）。
三、本件公訴人認被告涉有前揭幫助詐欺取財犯行，無非係以被
    告於警詢、偵查中之自白、被害人於警詢中之指訴、被告上
    開合作金庫景美分行之開戶基本資料、客戶交易查詢單，及
    被害人匯款自動櫃員機交易明細各一件為其論據。
四、訊據被告堅詞否認涉有幫助詐欺取財犯行，辯稱：伊於九十
    七年六月十三日，看到自由時報刊登代辦小額貸款之分類廣
    告，隨即撥打廣告上所留之0000000000號行動電
    話與自稱「張先生」之人聯繫，「張先生」就要求伊攜帶合
    作金庫及郵局之存摺及提款卡以便面談，並相約於九十七年
    六月十三日下午，在臺北市○○區○○路與莊敬路口之「麥
    當勞」速食店見面，伊依約前往後，「張先生」向伊收取合
    作金庫及郵局之存摺及提款卡，並要求伊告知密碼，並表示
    辦理貸款需抽一成佣金，伊不疑有他，就將上開存摺、提款
    卡及密碼交付「張先生」，翌日伊突覺不妥，撥打電話予「
    張先生」要求交還存摺，但「張先生」推託表示忙碌，約伊
    隔天再碰面，伊隔日再撥電話予「張先生」，「張先生」隨
    即關機，伊發現受騙後，立刻撥打一六五反詐騙專線，並向
    合作金庫及郵局辦理掛失止付，且赴臺北市警察局大安分局
    及景美分局查詢，配合員警製作筆錄，本案伊係因受騙而交
    付上開帳戶資料，並無幫助詐騙集團詐欺取財之犯行等語。
    經查：
  (一)被告於九十七年六月十三日下午三時許，在臺北市○○區○
    ○路與松仁路附近之「麥當勞」速食店內，將其上開合作金
    庫景美分行帳戶（帳號：0000000000000）之
    存摺、提款卡及密碼交付予真實姓名年籍不詳之成年男子等
    情，業據被告於警詢、偵查及本院審理中均坦認在卷。而被
    害人於九十七年六月十五日下午五時三十分許，接獲自稱東
    森購物臺人員之電話，告知其購買商品為分期付款方式，復
    於同日下午五時四十分許，另一自稱郵局人員以電話告知被
    害人，如欲取消分期付款需至自動櫃員機辦理操作變更，致
    被害人一時不察，陷於錯誤，於同日下午六時二十四分許，
    在臺南縣歸仁鄉○○路○段六三七號之歸仁郵局之自動櫃員
    機，依指示匯款二萬九千九百八十八元至被告上開合作金庫
    景美分行帳戶內等情，亦據被害人於警詢中指訴綦詳，並有
    被告上開帳戶之開戶資料、交易明細及自動櫃員機交易明細
    表各一紙附卷可稽（見偵查卷第八之一至十頁）。則被害人
    確因遭詐騙集團成員施用詐術，而將金錢匯入交付被告上開
    合作金庫景美分行帳戶內無訛。
  (二)惟被告辯稱其係因於九十七年六月十三日，看到自由時報刊
    登代辦小額貸款之分類廣告，隨即撥打廣告上所留之000
    0000000號行動電話與自稱「張先生」之人聯繫，委
    託「張先生」辦理信用貸款，並於九十七年六月十三日下午
    將上開合作金庫景美分行之存摺、提款卡及密碼交付「張先
    生」，其發現受騙後，立刻撥打一六五反詐騙專線，並向合
    作金庫辦理掛失止付等情，業據其提出自由時報分類廣告影
    本一紙（見本院卷第八六頁）及其所使用之0000000
    000號行動電話撥打「張先生」使用之00000000
    00號行動電話通聯記錄一件（見本院卷第三五頁）存卷供
    參，並經本院依職權函詢合作金庫景美分行，查知被告確實
    於九十七年六月十五日有向該行辦理提款卡掛失止付之紀錄
    ，此有該行九十七年十一月四日合金景存字第０九七０００
    四七三六號函一件在卷供參（見本院卷第三九至四五頁），
    核與被告所辯大致相符，堪信被告所言不虛。且被告於本院
    審理中自承其職業為送便當，按日計酬，並無在職證明等語
    （見本院卷第六三頁），則被告於此無法提出資力證明之情
    形下，衡情恐無法自行向金融機構辦得信用貸款，而坊間代
    辦貸款管道甚多，被告發現代辦信用貸款之分類廣告後，循
    該管道辦理信用貸款，亦非悖於常情。又被告於發覺有異後
    ，立即向銀行辦理提款卡掛失，並撥打一六五反詐騙專線電
    話報案，亦已盡其防止帳戶遭人盜用之義務，且與常人發現
    金融資料遺失後之處理情形相同。則被告係因為辦理信用貸
    款，聽信自稱「張先生」之言，而交付上開合作金庫景美分
    行帳戶之存摺、提款卡及密碼資料，其主觀目的係為辦理信
    用貸款，應無幫助他人犯罪之意，被告前揭所辯，應可採信
    。
五、綜上所述，被告係因發現報紙分類廣告，為辦理信用貸款，
    而將其上開合作金庫景美分行帳戶之存摺、提款卡及密碼交
    付他人，於發覺有異時，立即向銀行辦理提款卡掛失止付，
    並撥打一六五反詐騙專線報案處理，堪信其主觀上應無幫助
    他人詐欺取財之犯意，亦無直接證據證明被告確有幫助詐欺
    取財之犯行。此外，復查無其他積極證據足資證明被告有何
    幫助詐欺取財犯行，本案不能證明被告犯罪，依首開說明，
    自應為被告無罪之諭知。
六、至檢察官移送併辦部分（九十七年度偵字第二一九０八號）
    ，因前開起訴部分經本院判決無罪，則移送併辦部分自與前
    揭已起訴部分無裁判上一罪關係，宜退由檢察官另為適法之
    處理，附此敘明。
據上論斷，應依刑事訴訟法第三百零一條第一項，判決如主文。
本案經檢察官徐則賢到庭執行職務。
中    華    民    國     97    年    12    月    26   日
                  刑事第十三庭審判長法  官  許泰誠
                                    法  官  陳君鳳
                                    法  官  郭顏毓
如不服本判決，應於判決送達後十日內，向本院提出上訴狀。
上正本證明與原本無異。
中    華    民    國    97    年    12    月    29    日
                                    書記官 潘文賢


司法院資訊處製作；財團法人民間司法改革基金會備份。
